【裁判字號】    98,上訴,1228
【裁判日期】    981214
【裁判案由】    違反槍砲彈藥刀械管制條例
【裁判全文】
臺灣高等法院臺南分院刑事判決        98年度上訴字第1228號
上  訴  人
即  被  告  甲○○
上列上訴人因違反槍砲彈藥刀械管制條例案件，不服臺灣嘉義地
方法院97年度重訴字第11號中華民國98年10月30日第一審判決（
起訴案號：臺灣嘉義地方法院檢察署97年度偵字第5280號），提
起上訴，本院判決如下：
    主  文
上訴駁回。
    理  由
一、按依刑事訴訟法第350條、第361條、第362條、第367條規定
    ，不服地方法院之第一審判決而上訴者，須提出上訴書狀，
    並應敘述具體理由，為上訴必備之程式；其所提出之書狀未
    敘述上訴理由，或僅曾以言詞陳述上訴理由者，均應於上訴
    期間屆滿後20日內補提理由書於第一審法院。第一審法院經
    形式審查，認逾期未補提上訴理由者，應定期間先命補正；
    逾期未補正者，為上訴不合法律上之程式，應以裁定駁回。
    倘已提出上訴理由，但所提非屬具體理由者，則由第二審法
    院以上訴不合法律上之程式，判決駁回。而所謂具體理由，
    必係依據卷內既有訴訟資料或提出新事證，指摘或表明第一
    審判決有何採證認事、用法或量刑等足以影響判決本旨之不
    當或違法，而構成應予撤銷之具體事由，始克當之（例如：
    依憑證據法則具體指出所採證據何以不具證據能力，或依憑
    卷證資料，明確指出所為證據證明力之判斷如何違背經驗、
    論理法則）；倘僅泛言原判決認定事實錯誤、違背法令、量
    刑失之過重或輕縱，而未依上揭意旨指出具體事由，或形式
    上雖已指出具體事由，然該事由縱使屬實，亦不足以認為原
    判決有何不當或違法者（例如：對不具有調查必要性之證據
    ，法院未依聲請調查亦未說明理由，或援用證據不當，但除
    去該證據仍應為同一事實之認定），皆難謂係具體理由，俾
    與第二審上訴制度旨在請求第二審法院撤銷、變更第一審不
    當或違法之判決，以實現個案救濟之立法目的相契合，並節
    制濫行上訴（最高法院97年度台上字第892號、97年度台上
    字第1402號、98年度台上字第2133號、98年度台上字第2158
    號、98年度台上字第2189號、98年度台上字第2204號、98年
    度台上字第4122號、98年度台上字第4196號、98年度台上字
    第4215號、98年度台上字第4225號、98年度台上字第4238號
    、98年度台上字第4304號、98年度台上字第4468號、98年度
    台上字第4476號等判決意旨參照）。又原審法院對上訴書狀
    有無記載理由，為形式上之審查，認有欠缺，且未據上訴人
    自行補正者，固應定期間先命補正。然上訴理由是否具體，
    依96年7月4日刑事訴訟法第361條修正理由三之說明，屬第
    二審法院審查範圍，不在命補正之列。
二、本件被告甲○○不服原判決，提起上訴，上訴意旨略以：(一)
    上訴人將資源回收後之玩具槍、鋼管等物，以膠帶纏繞拼湊
    組合而成，並非製造槍枝之行為。縱認此行為該當製造，被
    告主觀上不知此舉違法，欠缺違法性認識，應依刑法第16條
    減輕其刑，惟原審未予詳查，實有違誤。(二)刑法第59條規定
    與第57條規定，兩法條運用上固有區別，惟所謂「犯罪之情
    狀」與「一切情狀」，並非截然不同之領域，故適用第59條
    酌量減輕其刑時，並不排除第57條所列十款事由之審酌。查
    上訴人所犯上開未經許可，製造可發射金屬具有殺傷力之槍
    枝罪，乃是自行以資源回收後之玩具槍、鋼管等物，以膠帶
    纏繞組合而成，並非圖供犯罪之用，其亦非擁槍自重恃以為
    非作歹之徒，於持有期間並未持之從事任何不法行為而破壞
    社會秩序，且犯後復能坦承犯罪事實存在，頗有悔意，顯示
    被告惡性不重。原判決未詳加審酌，適用刑法第59條予以減
    輕其刑，容有不當，且依刑事審查旨在實現刑罰權之分配之
    正義，法院對有罪被告之科刑，應符合罪刑相當原則，使輕
    重得宜，罰當其罪，以契合社會之法律感情。(三)上訴人年紀
    尚輕，還有家庭需要被告之照料，並已於庭上坦承犯行，犯
    後態度良好，對發生此行為已深表悔悟，懇請鈞院能再惠予
    減輕其刑責云云。
三、經查：
  (一)本件原判決依上訴人即被告甲○○於偵查、原審法院審理時
    之自白、被害人嘉義縣民雄鄉鄉公所建設課課員乙○○於警
    詢、證人即復直資源回收場股東林振男之證述情節及卷附之
    嘉義市政府警察局槍枝初步檢視報告表、該局97年8月22日
    刑鑑字第0970113933號鑑定書，及98年3月17日刑鑑字第098
    0021148號函、原審98年5月12日嘉院和刑成97重訴11字第09
    80009280號函、中央警察大學98年9月28日校鑑科字第09800
    03256號鑑定書、被害報告單、贓物認領保管單、收受物品
    、舊貨、五金廢料或廢棄物登記表影本、復直企業社營利事
    業登記證影本、廢棄物清除許可證影本各1份、搜索扣押筆
    錄、搜索扣押目錄表各2份及現場採證照片28張，及有土造
    鋼管槍、油壓剪各1支等為據，認定被告確有未經許可製造
    可發射金屬具有殺傷力之上開土造鋼管槍，及攜帶上開油壓
    剪竊取上開電纜線等犯行，就被告所為非法製造可發射金屬
    具殺傷力之槍枝罪，判處有期徒刑2年10月，併科罰金新台
    幣（下同）5萬元，就被告所為攜帶兇器竊盜罪，判處有期
    徒刑8月，並就其上揭二罪定其應執行刑為有期徒刑3年4月
    ，併科罰金5萬元，併諭知罰金如易服勞役之折算標準等情
    ，均已詳敘其所憑證據、認定理由及量刑依據，從形式上觀
    察並無任何採證認事、用法或量刑之不當或違法。
  (二)按除有正當理由而無法避免者外，不得因不知法律而免除刑
    事責任，刑法第16條前段定有明文。非法製造、受寄、持有
    具有殺傷力之槍械、子彈等行為，國法懸為厲禁，且經宣導
    多年，被告具國中畢業學歷（見卷內警詢筆錄），受有相當
    之教育，要難諉為不知，況被告於原審審理時，對犯罪事實
    皆坦承不諱，上訴意旨空言辯稱：被告僅係將資源回收後之
    玩具槍、鋼管等物，以膠帶纏繞拼湊組合而成，並非製造槍
    枝之行為。其主觀上不知此舉違法，欠缺違法性認識，應依
    刑法第16條減輕其刑云云，顯屬卸責之詞，不足採信，亦不
    足以動搖原判決之本旨。
  (三)關於刑之量定，為求個案裁判之妥當性，法律賦予法院裁量
    之權，量刑輕重，屬為裁判之法院得依職權自由裁量之事項
    ，苟其量刑已以行為人之責任為基礎，並斟酌刑法第57條各
    款所列情狀，在法定刑度內，酌量科刑，如無偏執一端，且
    客觀上並無明顯濫權之情形者，自不容當事人任憑主觀意見
    ，指摘其違法、失當。查本件原判決審酌被告前因違反毒品
    危害防制條例案件，經法院判處有期徒刑3月確定，甫於95
    年8月11日易科罰金執行完畢，其於有期徒刑執行完畢後，5
    年內故意再犯本件有期徒刑之2罪，均為累犯，均應依刑法
    第47條第1項之規定，加重其刑。又被告所犯未經許可製造
    可發射金屬具有殺傷力之槍枝犯行部分，考量其製造上開鋼
    管槍之動機係因思慮未週，僅因好奇，於資源回收場工作時
    ，將資源回收後之玩具槍、鋼管等物，以膠帶纏繞組合而成
    ，且製造後持有上開鋼管槍期間，並未持以傷人或犯罪，是
    其犯罪動機及手段尚屬單純，其顯非存心利用上開鋼管槍持
    作非法用途，是被告該犯行部分，犯罪情狀非無情輕法重之
    憾，確有顯可憫恕之處，縱科以法定最低度之有期徒刑猶嫌
    過重，爰依刑法第59條之規定，減輕其刑，並先加重後減輕
    之。爰審酌被告素行非佳，並考量被告於原審中自承：為國
    中畢業之智識程度，已婚，育有約4歲、2歲之小孩，之前於
    資源回收場工作，日薪約7、800元，後來擔任廚師工作，日
    薪約1000元，太太於超商工作，2名小孩則由母親照顧，父
    母親均近60歲，父親為廚師，母親無工作，另有1個哥哥、1
    個妹妹，均有工作，無須被告扶養等情，及以被告國中畢業
    之智識程度，理應知悉槍枝屬高度危險物品，稍有不慎，容
    易危害自己及他人之生命及身體法益，惟考其非法製造上開
    鋼管槍之動機，並非出於傷人或其他犯罪之用，對社會治安
    之潛在危險尚非重大，惟上開鋼管槍殺傷力非弱，及正值壯
    年，僅因經濟因素，不思以正當方式謀取生計，竟而竊取他
    人所有之上開電纜線，加以變賣得利，復衡諸被告犯後均坦
    承犯行，犯後態度良好，及檢察官請求予以從輕量刑等一切
    情狀，量處被告上開刑罰，並定其執行刑，客觀上已斟酌被
    告各項情狀，予以從輕量刑，被告置原判決上開論述於不顧
    ，仍徒憑己見，任意指摘原判決量刑不當，已難謂係具體理
    由。至被告另請求審酌其年紀尚輕，還有家庭需要被告之照
    料等情，賜予更輕之判決云云，則純屬其個人主觀上對法院
    量刑之期盼，亦難認係具體之理由。綜上，被告所執上訴理
    由，顯非依據卷內既有訴訟資料或提出新事實、新證據，指
    摘或表明第一審判決有何採證認事、用法或量刑等足以影響
    判決本旨之不當或違法，而構成應予撤銷之具體事由。是被
    告上訴，未敘述具體理由，揆諸上揭規定，自屬不合法律上
    之程式，爰不經言詞辯論，逕予駁回。
據上論斷，應依刑事訴訟法第367條前段、第372條，判決如主文
。
中    華    民    國    98    年    12    月    14    日
                  刑事第一庭    審判長法  官  黃崑宗
                                      法  官  蔡長林
                                      法  官  陳顯榮
以上正本證明與原本無異。
如不服本判決應於收受送達後10日內向本院提出上訴書狀，其未
敘述上訴理由者，並得於提起上訴後10日內向本院補提理由書（
均須按他造當事人之人數附繕本）「切勿逕送上級法院」。
竊盜部分不得上訴。
                                      書記官  劉岳文
中    華    民    國    98    年    12    月    14    日


司法院資訊處製作；財團法人民間司法改革基金會備份。
